臺灣高等法院民事判決　八十七年度上字第一五九八號
　　　上　訴　人　王商廣告事業股份有限公司
　　　法定代理人　陳莘昀
　　　被　上訴人　甲○○
右當事人間返還價金事件，上訴人對於中華民國八十七年九月二十二日臺灣臺北地方
法院八十五年度訴字第二一二四號第一審判決提起上訴，本院判決如左：
    主    文
原判決除關於命上訴人給付按本金新台幣貳佰拾伍萬壹仟玖佰壹拾捌元，自八十五
年六月一日至八十七年十二月十九日止，依年息百分之五計算之利息部分外廢棄。
右廢棄部分被上訴人在第一審之訴及假執行之聲請均駁回。
其餘上訴駁回。
第一、二審訴訟費用由上訴人負擔十分之一，餘由被上訴人負擔。
    事    實
甲、上訴人方面：
一、聲明：(一)原判決廢棄。(二)駁回被上訴人在第一審之訴及假執行之聲請。(三)第一、
          二審訴訟費用由被上訴人負擔。
二、陳述：除與原判決記載相同者外，補稱略以：
  (一)中華民國法律為兩造於本件購屋買賣契約中所選用之準據法，原審法院竟仍以中
    華人民共和國法律為系爭購屋契約之準據法，其適用法律殊有違誤：
  1.按就具有涉外成份存在之債，其應適用之法律不問我中華民國之法律或中華人民
    共和國之法律均係採「當事人意思自治原則」，此觀我國涉外民事法律適用法第
    六條第一項「法律行為發生債之關係者，其成立要件及其效力依當事人意思定其
    應適用之法律」、台灣地區與大陸地區人民關係條例第四十八條第一項「債之契
    約依訂約地之規定。但當事人另有約定者，從其約定。」，及中華人民共和國民
    法通則第一百四十五條第一項「涉外合同的當事人可以選擇處理合同爭議所適用
    的法律，法律另有規定的除外。」自明（上證三）。是以本件房屋認購合同自應
    以兩造間合意所適用之法律為論斷其效力之準據法，方屬適法。
  2.經查兩造間所簽立之房屋認購合同第九條雖有「本契約之訂立條款有所爭議，均
    受中華人民共和國法律之管轄，因履行而發生之糾紛，雙方應協商解決。倘若協
    商不能解決者，雙方均可在北京市人民法院提起訴訟」之約定，然該條款既經兩
    造之合意以合約附件三「臨時約定物件」第三項「甲方之代理人（按：即指上訴
    人），無論以何名義，諸如執行方等，其和乙方之關係應適用台灣地區之法律，
    其和乙方（按：即指被上訴人）之爭議，雙方合意以台灣台北地方法院為管轄法
    院」之約定所取代，觀諸「臨時約定物件」敘明「本欄其它約定事項，視同本約
    效力」及定型化契約中「非一般條款」優先於「一般條款」效力之原則，臨時約
    定物件既係雙方合意磋商之特約條款，其效力自較原認購合同優先，從而規範相
    同事項之認購合同第九條之約定自已不復存在，本案自應以雙方約定之中華民國
    法律為準據法，詎原審法院竟仍以兩造認購合同認定應適用中華人民共和國之法
    律，其適用法律明顯違誤。
  (二)上訴人於本件北京市朝陽區黑庄戶鄉之土地開發案中亦屬被害人，且事後上訴人
    亦極力尋求補救之道，系爭房屋將會成為一完全合法之建物。
  (三)退步言之，縱認系爭合同確有無效、已經撤銷或已經終止之情事，上訴人應與黑
    庄戶鄉人民政府連帶負返還價金之責，惟查被上訴人就同一事件，另於大陸人民
    法院起訴，經北平第二中級人民法院（一九九七）二中民初字第二一八六號民事
    判決黑庄戶鄉人民政府與北京市東敞垂釣花園應連帶返還被上訴人已繳價金。被
    上訴人亦已聲請該法院強制執行，經該法院（一九九八）二中執字第二一二號民
    事裁定予以強制執行後，該判決之連帶債務人北京市東敞垂釣花園已將應返還之
    價金人民幣九十五萬二千零三十七元悉數繳納予該法院，而清償完畢，除有繳款
    收據外，並經大陸「海峽兩岸關係協會」於一九九九年四月二十三日以九九（協
    ）九四號函覆「該案已於一九九八年十二月二十日執行完畢，執行金額人民幣九
    十五萬二千零三十七元，甲○○已委任其律師代理了相關事宜」等語確認在案。
    主債務人黑庄戶鄉人民政府之債務既已清償，則連帶保證人即上訴人之連帶責任
    亦歸消滅，被上訴人所主張上訴人應返還價金之本件訴訟，即無理由。又被上訴
    人詭稱「該等款項應為如何之分配尚屬未知」云云，更屬無稽，蓋主債務人黑庄
    戶鄉人民政府既已繳納予法院而為清償，則該筆款項已非屬債務人之財產，債務
    人之其他債權人並無法對之主張任何權利，若有他人主張欲參加分配，亦應屬被
    上訴人之債權人，而與債務人無涉，被上訴人之主張要無可採。
  (四)末查黑庄戶鄉人民政府已為清償，已如前述，惟被上訴人非但一再詭稱渠未受清
    償，甚且對渠曾主張和上訴人之票據債權抵銷部份之新台幣三十萬八千零八十二
    元更隱瞞未提，益見被上訴人係欲利用訴訟程序而不當得利，其請求實無可採。
乙、被上訴人方面：
一、聲明：(一)駁回上訴。(二)第二審訴訟費用由上訴人負擔。
二、陳述：除與原判決記載相同者外，補稱略以：
  (一)查上訴人抗辯原判決有理由矛盾之違法，無非係認為原審以系爭房屋認購合同之
    效力為何應依「中華人民共和國」法律管轄，而原審就本案有管轄權，且應以中
    華民國法律為適用之準據法，故其理由有互相矛盾之處云云。惟查就上訴人和被
    上訴人之間，兩造均為中華民國之自然人或法人，故在「臨時約定物件」中特別
    約定，其雙方之爭議應適用中華民國台灣地區之法律，並約定合意管轄法院，故
    原審適用中華民國法律為判斷基礎，並無違誤。
  (二)復參照「台灣地區與大陸地區人民關係條例」第四十八條之規定：「債之契約依
    訂約地之規定。但當事人另有約定者，從其約定。」因而，契約主體約定適用「
    中華人民國共和國法律」，而就上訴人及被上訴人間約定適用中華民國法律，自
    無任何違誤。
  (三)上訴人從原審至今，一直抗辯其房屋並無給付不能之情形，其理由無非係以黑庄
    戶鄉人民政府之文件及經大陸律師見證之文件為據。然查被上訴人因在台北地方
    法院檢察署提出告訴，承辦檢察官率爾採信上訴人所提不實之資料，而為不起訴
    處分。被上訴人不得已只得赴中國大陸北京委託當地律師提起訴訟，所幸大陸法
    院終能判決認定系爭房地係非法建設。現上訴人猶執陳詞辯稱其能交付房屋，但
    對該判決認定系爭房地係非法建設卻隻字未提，其理由自不足採。
  (四)上訴人又稱其未施用詐術，被上訴人係因財力不足方空言誣攀云云，更屬無稽。
  1.上訴人於八十五年偵字八四七二號偵查案件中，一再陳稱此次開發案其出資百分
    之八十，則上訴人在投資之前，豈有可能未對全部開發計劃、文件等資料，進行
    了解。更何況被上訴人所提之北京中級人民法院判決中亦記載，黑庄戶鄉人民政
    府抗辯其根本未收到被上訴人所繳交之房地款，足證上訴人和出賣人間糾葛甚深
    ，上訴人又豈能將全部責任推卸予他人。
  2.上訴人雖稱其從未保證系爭房屋係「外銷商品房」，然查被上訴人簽約購買時，
    根本未知曉有所謂「外銷商品房」之名稱存在，而上訴人亦未告知。因此在雙方
    簽立合同時，被上訴人為保障權利起見，才會要求在「臨時約定物件」第二條特
    別記載「甲方保證銷售乙方房屋係專門銷售海外或港澳台人士」。
  3.上訴人又以曾秋銀為證人，惟查由雙方系爭合同上之付款明細即可看出，簽合同
    時之銷售人員係陳淑滿而非曾秋銀，因此曾秋銀已涉嫌偽證罪責。
  4.上訴人又以黑庄戶鄉人民政府之「京朝黑字第○○八號」文件中，謂將一定數量
    房屋有償轉讓予港澳台及其他該鄉所需的特殊人士云云為由，然由此益證上訴人
    所保證之系爭房屋係「專門」銷售予海外或港澳台人士之承諾係屬空言，蓋「專
    門」一語即係排他獨一無二之意，該房屋只有海外或港澳台人士可以購買，而排
    除其他任何人士之購買，但前該文件卻稱「留有一定數量的別墅房屋．．．．」
    ，可見並非僅有海外或港澳台人士才能購買，所以出賣人顯已違反其特別保證，
    則被上訴人依特別約定主張權利，自亦無任何違誤。
　5.再則被上訴人發覺系爭房地有問題時，早在八十五年三月一日即發函予上訴人，
　　要求其澄清（見原審卷二○頁），因上訴人始終拖延，故被上訴人只得聲請假處
　　分，並已提供全額票款提存法院，故被上訴人財力絕無任何問題，否則又豈能提
　　供全額擔保聲請假處分，上訴人執此為由，顯係混淆爭點，自不足採。
  6.上訴人雖又提出房地產調查報告為證，惟查該報告係私文書，故其是否為真正，
    內容可信度為多少，均尚待查證。更何況爭點應在於出賣人是否有依雙方約定為
    履行，而與價格無涉。更何況上訴人於原審最後庭訊時又傳訊證人並提出另份購
    買合同，然該份購買合同之「臨時約定事項欄」並無任何記載，與被上訴人此份
    臨時約定項中有特別保證毫不相同，所以上訴人於銷售時既已特別保證，自應按
    約定履行，否則該特別保證之約定豈非具文。
  (五)上訴人於原審又提出調查報告主張其亦為受害者云云，惟查上訴人以提出之「北
    京市建設工程項目執法監察領導小組辦公室」關於朝陽區黑庄戶鄉違法建設情況
    的調查報告中內容為辯解，然該等資料僅係影本，又無發文字號，收文者亦非當
    事人，且又未經中國大陸地區之公證處蓋章，亦非經海協會轉交海基會正式寄達
    之文件，其內容是否真實已顯有疑議。尤且其所提出另份「北京市朝陽區房屋土
    地管理局」之說明，經被上訴人向北京市對台辦公室查詢，其告稱該局已於今年
    四、五月時組織整編已裁撤，因此該文件之真實性更值懷疑。再則該份朝陽區房
    屋土地管理局「說明」，既無前言亦無結語，其「說明」究竟意何所指，亦不見
    載明，甚且其中特別標示完成結構正建之Ｂ型七幢（B44)，即告訴人訂購之乙戶
    ，顯見該份文件係特別刻意製作，益證該份文件之真實性有待查證。
  (六)上訴人又以前揭文件主張其係被害者，然該文件之真實性實值懷疑，己如前述。
    而上訴人又主張其能補辦一切手續云云，惟該停工通知書發出日為民國八十五年
    十一月八日，上訴人又投資百分之八十之金額進行建設，因此即便該通知書並非
    直接給上訴人，上訴人又豈會毫不知情且毫不在意？更何況停工至民國八十七年
    十二月，已達二年之久，如上訴人果真能補辦手續繼續蓋屋，則請其提出證明以
    資憑信。
  (七)上訴人最後又辯稱主債務人已清償云云，惟該證據既係影本且模糊至無法辨認，
    亦無辦理公證及海基會認證，自不足採信，更何況東敞垂釣花園向北京人民法院
    繳款，亦不代表被上訴人已受清償，該等款項應為如何分配，是否有其他債務人
    共同參加分配，均尚屬未知。且如東敞花園欲清償債務，其直接向被上訴人或其
    委託之律師清償即可，其多此一舉向法院繳納，足證其中另有糾葛，並非單純清
    償被上訴人債務。另上證二號第三頁之收據案號（本院卷五四頁）亦非本案案號
    ，益證被上訴人尚未受清償。如上訴人主張其資料確實可信，其代理人又係精通
    大陸事務之永然法律事務所，如其代理人願書面保證被上訴人必能領得該筆金額
    ，被上訴人願立即撤回訴訟。
  (八)鑒於上訴人蓄意隱瞞訴訟資料，尤其於八十五年十一月八日接獲停工停用通知書
    後，仍於八十六年十一月十一日，八十六年八月十九日，於本件民事案件中提出
    所謂「劉光復」、「陳明宏」之權證等資料進行訴訟之惡行，因此，此次所提之
    資料，其真實性實屬可疑。為此懇請　鈞院命上訴人就其提出之中國大陸資料必
    須經大陸公證，並經由海協會轉寄海基會之正式公文程序，以證明其文件之合法
    性及其內容未為上訴人自行取捨變造之真實性。否則上訴人徒托空言，自無足採
    信。
    理    由
一、查被上訴人向訴外人中國大陸北京市黑庄戶鄉人民政府預購「北京東敞花園別墅
    皇家溫莎特區」編號Ｂ之二樓獨棟房屋（下稱系爭房屋），由上訴人擔任黑庄
    戶鄉人民政府之代理人，與被上訴人簽訂「認購合同」，依該合同附件(三)「臨時
    約定物件」第三條約定：「甲方（即黑庄戶鄉人民政府）之代理人，無論係以何
    名義，諸如執行方等，其和乙方（即被上訴人）之關係應適用台灣地區之法律，
    其和乙方之爭議，雙方合意以台灣台北地方法院為管轄法院」，此有卷附房屋認
    購合同及其附件足稽。本件被上訴人既係本於上開預購合同，訴請上訴人就已給
    付黑庄戶鄉人民政府之買賣價金負連帶返還責任，履行其連帶保證人之責任，則
    依上開約定，原法院自有管轄權，並應以中華民國之法律為準據法，上訴人抗辯
    兩造間應以中華人民共和國之法律為準據法，尚非可採，合先敘明。
二、被上訴人起訴主張：上訴人代理中國大陸北京市黑庄戶鄉人民政府，於民國八十
    四年八月三十一日與被上訴人簽訂房屋認購合同，由被上訴人向黑庄戶鄉人民政
    府預購系爭房屋，上訴人並特別保證系爭房屋係專門銷售予港澳台或外國地區人
    士之「外銷商品房」，嗣經查證，被上訴人購買之系爭房屋並未取得「外銷商品
    房預售許可證」，則房屋建成後，被上訴人根本不能取得系爭房屋之所有權，依
    我國民法第二百四十六條第一項前段規定，系爭買賣契約應屬無效，依同法第二
    百四十七條規定及連帶保證之法律關係，上訴人自應就被上訴人已繳價金新台幣
    二百七十萬元之損害負賠償責任，被上訴人於大陸對北京市朝陽區黑庄戶鄉人民
    政府及北京市東敞花園起訴請求返還已繳之上開價金，經北平市第二中級人民法
    院判決認定被上訴人與北京市朝陽區黑庄戶鄉人民政府及北京市東敞花園間所定
    之系爭房屋認購合同為無效，有該法院（一九九七）二中民初字第二一三六號判
    決可稽；退步言之，縱認系爭買賣契約並非無效，然因上訴人隱匿事實施以詐術
    ，使被上訴人誤認所購買者為合法之外銷商品房，因陷於錯誤而為承購之意思表
    示，是以起訴狀繕本之送達為撤銷承購意思表示之通知，依民法第一百七十九條
    規定及連帶保證之法律關係，上訴人亦應就被上訴人已繳價金新台幣二百七十萬
    元負連帶返還之責；再退步言，縱認被上訴人不得撤銷承買之意思表示，然因系
    爭房屋並非專門銷售海外或港澳台人士，則依認購合同附件(三)「臨時約定物件」
    第二項之約定，被上訴人自得以起訴狀繕本之送達為終止契約之意思表示，則依
    民法第一百七十九條規定及連帶保證之法律關係，上訴人仍應就上開新台幣二百
    七十萬元已繳價金負連帶返還責任。茲因被上訴人另對上訴人負有新台幣三十四
    萬八千零八十二元之票款債務，兩相抵銷後，爰請求上訴人給付新台幣二百三十
    五萬一千九百一十八元及法定遲延利息。
    上訴人自認代理黑庄戶鄉人民政府與被上訴人簽訂系爭房屋認購合同，被上訴人
    依約已付新台幣二百七十萬元價金等事實，惟以：
    (一)、系爭「臨時約定物件」之連帶保證人為陳莘昀個人，並非上訴人；(二)、系爭
    房屋非屬「外銷商品房」，銷售予大陸境外人士時，毋庸取得「預售許可證」；
    (三)、黑庄戶鄉人民政府於擁有合法使用權之土地上建屋，已近完工交屋階段，斷
    無給付不能之情形，系爭買賣契約非屬無效；(四)、上訴人從未向被上訴人表示系
    爭房屋為「外銷商品房」，且於銷售時明白告知系爭房屋係由黑庄戶鄉人民政府
    將其集體所有土地上各莊村西園藝場內原該鄉政府所有之六一三間民房改建，土
    地使用年限七十年，並將一定數量的房屋有償轉讓予港澳台及其他該鄉所需的特
    殊人士等情，並無詐欺情事，被上訴人亦未陷於錯誤；又系爭房地產開發案係由
    黑庄戶鄉人民政府主導，上訴人不知其開發程序不合法，嗣因遭人檢舉而停工，
    經上訴人多方奔走，業已繳納罰款並補辦手續後獲准復工，將可成為一完全合法
    之別墅住宅，上訴人亦同為受害人，足徵上訴人確無詐欺之意圖或行為，被上訴
    人自不得主張詐欺而撤銷系爭買賣契約；(五)、系爭溫莎特區房屋皆銷售予海外或
    港澳台人士，被上訴人不得以臨時約定物件終止合同：(六)、被上訴人就同一事件
    ，另於大陸起訴，經北平第二中級人民法院（一九九七）二中民初字第二一八六
    號民事判決黑庄戶鄉人民政府與北京市東敞垂釣花園應連帶返還被上訴人已繳價
    金。被上訴人亦已聲請該法院強制執行，經該法院（一九九八）二中執字第二一
    二號民事裁定予以強制執行後，該判決之連帶債務人北京市東敞垂釣花園已將應
    返還之價金人民幣九十五萬二千零三十七元悉數繳納予該法院，而清償完畢，除
    有繳款收據外，並經大陸「海峽兩岸關係協會」於一九九九年四月二十三日以九
    九（協）九四號函覆「該案已於一九九八年十二月二十日執行完畢，執行金額人
    民幣九十五萬二千零三十七元，甲○○已委任其律師代理了相關事」確認在案等
    語，資為抗辯。
三、經查，上訴人代理中國大陸北京市朝陽區黑莊戶鄉人民政府與被上訴人簽訂「房
    屋認購合同」，由被上訴人向黑庄戶鄉人民政府預購系爭房屋，雙方約定房屋總
    價為四百八十萬元，並以認購合同附件(三)「臨時約定物件」約定：「甲方（即黑
    庄戶鄉人民政府）代理人就本合同甲方義務負連帶給付責任。」（第一條），此
    有被上訴人提出並為兩造所不爭之房屋認購合同及其附件在卷為證。自堪信為真
    實，上開「臨時約定物件」既為「房屋認購合同」之附件，即構成契約內容之一
    部，而屬「房屋認購合同」之補充文件，上訴人既以出賣人黑庄戶鄉人民政府代
    理人兼保證人之身份簽署於系爭房屋認購合同，則前述臨時約定物件所稱之「代
    理人」亦當係指上訴人而言。至臨時約定物件第一條「甲方代理人」之後方雖蓋
    有上訴人法定代理人「陳莘昀」之印文，然依其捺蓋位置及與被上訴人印文併列
    之情形觀之，應屬騎縫章之性質，殊難因「陳莘昀」印文適巧蓋於「甲方代理人
    」等文字後方，遽認出賣人即黑庄戶鄉人民政府就臨時約定物件之代理人為陳莘
    昀個人，是上訴人所辯「臨時約定物件」與「認購合同」為各自獨立之二份契約
    ，就「臨時約定物件」應負連帶保證責任者為陳莘昀個人而非上訴人云云，即非
    可採。
四、次查，系爭「房屋認購合同」與其附件之「臨時約定物件」，就被上訴人與出賣
    人「北京市朝陽區黑莊戶鄉人民政府」、「北京市東敞垂釣花園」間，及被上訴
    人與出賣人代理人即上訴人間應適用之準據法及管轄法院分別有不同之約定，此
    觀諸系爭房屋認購合同第九條約定：「本契約之訂立條款有所爭議，均受中華人
    民共和國法律之管轄，因履行而發生之糾紛，雙方應協商解決。倘若協商不能解
    決者，雙方均可在北京市人民法院提起訴訟」、而臨時約定物件第三條約定：「
    甲方之代理人（即上訴人），無論係以何名義，諸如執行方等，其和乙方（即被
    上訴人）之關係應適用台灣地區之法律，其和乙方之爭議，雙方合意以台灣台北
    地方法院為管轄法院」等語即明。上開條文，就被上訴人與出賣人「北京市朝陽
    區黑莊戶鄉人民政府」、「北京市東敞垂釣花園」間；被上訴人與出賣人代理人
    即上訴人間，約定不同之準據法，則就被上訴人與出賣人間之法律關係，應依前
    述「房屋認購合同」第九條之約定，適用中華人民共和國法律判斷之，是故，就
    主契約效力之存否，自應依前述「房屋認購合同」第九條之約定，適用中華人民
    共和國法律判斷之。經查黑庄戶鄉人民政府未經城市規劃行政主管部門批准，未
    取得規劃許可證件而擅自興建系爭房屋，依「北京市城市規劃條例」第四十三條
    「違反北京市城市規劃條例行政處罰辦法第二、三條規定」，屬違法建設，已遭
    中國大陸北京市朝陽區城市規劃管理局於西元一九九六年十一月八日通知停止施
    工及使用，業經被上訴人提出「違法建設停工停用決定通知書」一紙在卷為證（
    原審卷三○○頁），且為上訴人所不爭。而黑庄戶鄉人民政府進行房地產開發、
    銷售未依法獲得有關部門批准，其本身亦不具備房地產開發、銷售資格，其行為
    違反有關法律規定，業經北京市第二中級人民法院以（一九九七）二中民初字第
    二一三六號民事判決書認定系爭房屋認購合同無效，並判命北京市朝陽區黑莊戶
    鄉人民政府、北京市東敞垂釣花園應連帶返還被上訴人上開已繳價金，此有被上
    訴人提出經中華人民共和國長安公證處公證之前開民事判決書一份在卷足按（原
    審卷二九四頁至二九八頁），復為上訴人所自認。準此，被上訴人主張系爭房屋
    認購合同無效乙節，堪予採信。
五、本件黑庄戶鄉人民政府與被上訴人簽訂之系爭房屋認購合同係屬無效，已如前述
    ，則黑庄戶鄉人民政府受領被上訴人繳納之價金即屬無法律上之原因，致被上訴
    人受有該價金之損害，而北京市第二中級人民法院並判命北京市朝陽區黑莊戶鄉
    人民政府、北京市東敞垂釣花園應連帶返還被上訴人上開已繳價金，並已確定在
    案。上訴人既為黑庄戶鄉人民政府就該房屋認購合同之連帶保證人，自應就黑庄
    戶鄉人民政府所負上開返還價金義務負連帶給付責任。從而，被上訴人本於不當
    得利及連帶保證之法律關係，並先行以其對上訴人所負而為上訴人所不爭之新台
    幣三十四萬八千零八十二元票據債務抵銷後，依人民幣與新台幣之兌換比率，請
    求上訴人返還已繳價金新台幣二百三十五萬一千九百一十八元及自起訴狀繕本送
    達翌日即八十五年六月一日起算至清償日止之法定遲延利息，即無不合，應予准
    許。
六、惟查，被上訴人業經依北京市第二中級人民法院以（一九九七）二中民初字第二
    一三六號民事判決書，聲請該法院強制執行，經該法院（一九九八）二中執字第
    二一二號民事裁定予以強制執行後，該判決之連帶債務人北京市東敞垂釣花園已
    將應返還之價金人民幣九十五萬二千零三十七元悉數繳納予該法院，而清償完畢
    ，除有繳款收據外（見本院卷五二、五三頁），並經大陸「海峽兩岸關係協會」
    於一九九九年四月二十三日以九九（協）九四號函覆「該案已於一九九八年十二
    月二十日執行完畢，執行金額人民幣九十五萬二千零三十七元，甲○○已委任其
    律師代理了相關事宜」等語在案（見本院卷九二至九四頁）。主債務人黑庄戶鄉
    人民政府之債務既已清償，則連帶保證人即上訴人之連帶責任於清償範圍亦歸消
    滅，被上訴人所主張上訴人應返還價金之本件訴訟，於清償範圍即無理由。雖被
    上訴人一再堅稱尚未取得大陸法院執行款項云云，惟被上訴人既承認係全權委託
    大陸律師進行訴訟及執行程序，而大陸「海峽兩岸關係協會」上開覆函又稱「該
    案已於一九九八年十二月二十日執行完畢，執行金額人民幣九十五萬二千零三十
    七元，甲○○已委任其律師代理了相關事宜」等語，被上訴人又不能證明有其他
    債權人參與分配，該案已終結執行程序，已無任何人可得對之主張權利，該執行
    款已屬被上訴人所有，自應認被上訴人於該函所指之執行完畢日即一九九八年十
    二月二十日業已受償該函所指之執行款項，則自該日之後，已無法定遲延利息可
    言。然查，上開執行款人民幣九十五萬二千零三十七元，僅係判決命給付之本金
    及執行費用，此觀上開判決及執行裁定自明，而被上訴人係於八十五年五月二十
    三日對上訴人提起本件之訴，起訴狀於八十五年六月一日送達上訴人，有送達證
    書在卷可稽，則在被上訴人八十七年十二月二十日受償前之利息部分，即自八十
    五年六月一日至八十七年十二月十九日止，按本金新台幣二百三十五萬一千九百
    一十八元依年息百分之五計算之利息，上訴人仍應負責，此部分被上訴人之請求
    自有理由，應予准許。
七、綜上所述，被上訴人主張系爭認購合同無效，因本於不當得利及連帶保證之法律
    關係求為命上訴人返還已付之價金，為有理由，上訴人所辯系爭認購合同有效，
    為無可取。至被上訴人另主張終止契約及撤銷承購意思表示，即無審酌之必要。
    惟依上所述，被上訴人所繳價金新台幣二百七十萬元折合人民幣九十三萬二千七
    百元，連同執行費用人民幣一萬九千三百三十七元，合計人民幣九十五萬二千零
    三十七元，業經被上訴人聲請大陸法院執行受償完畢，業如上述，則被上訴人於
    上開受償範圍之本金請求，自無從准許，上訴人上訴意旨指摘原判決此部分不當
    ，請求廢棄原判決所命給付本金新台幣二百三十五萬一千九百一十八元，並駁回
    被上訴人此部分之請求，為有理由；至於被上訴人請求按本金新台幣二百三十五
    萬一千九百一十八元，自八十五年六月一日至八十七年十二月十九日止，依年息
    百分之五計算之利息，仍未受清償，此部分之請求自應准許，此部分原審為被上
    訴人勝訴之判決，核無不合，上訴意旨指摘原判決此部分不當，請求廢棄改判，
    為無理由，應予駁回。
八、本件事實已臻明確，兩造其餘攻擊防禦方法，經審酌後與判決之結果不生影響，
    爰不一一論述，並此敘明。
九、據上論結，本件上訴為一部有理由，一部無理由，爰判決如主文。
中　　　華　　　民　　　國　　九十一　　年　　　六　　　月　　　十九　　日
                              民事第九庭
   　　　　                       審判長法  官　吳  謙  仁
     　　　　　　                       法  官　蘇  瑞  華
   　　　　　　　                       法  官　魏  大  喨
右正本係照原本作成。
上訴人不得上訴。
被上訴人如不服本判決，應於收受送達後二十日內向本院提出上訴書狀，其未表明上
訴理由者，應於提出上訴後二十日內向本院補提理由書狀（均須按他造當事人之人數
附繕本）上訴時應提出委任律師或具有律師資格之人之委任狀；委任有律師資格者，
另應附具律師及格證書及釋明委任人與受任人有民事訴訟法第四百六十六條之一第一
項但書或第二項（詳附註）所定關係之釋明文書影本。
中　　　華　　　民　　　國　　九十一　　年　　　六　　　月　　　二十　　日
　　　　　　　　　　　　　　　　　　　　書記官  姚  麗  華
附註：
民事訴訟法第四百六十六條之一（第一項、第二項）：
對於第二審判決上訴，上訴人應委任律師為訴訟代理人。但上訴人或其法定代理人具
有律師資格者，不在此限。
上訴人之配偶、三親等內之血親、二親等內之姻親，或上訴人為法人、中央或地方機
關時，其所屬專任人員具有律師資格並經法院認為適當者，亦得為第三審訴訟代理人
。
